臺灣高雄地方法院民事判決　　　　　　　95年度訴字第2308號
原　　　告　全瀚實業有限公司
法定代理人　乙○○
被　　　告　戊○○
上列當事人間清償貨款事件，本院於民國96年8 月15日言詞辯論
終結，判決如下：
    主  文
被告應給付原告新臺幣貳拾壹萬陸仟元，及自民國九十五年八月
十六日起至清償日止，按年息百分之五計算之利息。
原告其餘之訴駁回。
訴訟費用由被告負擔二分之一，餘由原告負擔。
本判決第一項原告勝訴部份得假執行。但被告如以新臺幣貳拾壹
萬陸仟元為原告預供擔保，得免為假執行。
原告其餘假執行之聲請駁回。
    事實及理由
一、按訴狀送達後，原告不得將原訴變更或追加他訴，但經被告
    同意者，不在此限，民事訴訟法第255 條第1 項第1 款定有
    明文。本件原告於起訴後將原應受判決事項之聲明：「被告
    應給付原告新臺幣（下同）504,000 元，及其中216,000 元
    自民國九十五年6 月1 日起至清償日止，按年息6 ％計算之
    利息；其中288,000 元自起訴狀繕本送達翌日起至清償日止
    ，按年息5 ％計算之利息。」，變更為：「被告應給付原告
    504,000 元，及自起訴狀繕本送達翌日起至清償日止，按年
    息5 ％計算之利息。」，業經被告當庭表示同意（見本院卷
    第150 頁），核與上揭法條規定相符，依法自應予以准許，
    合先敘明。
二、原告主張：被告自民國93年10月起即陸續向原告購買養殖用
    之魚飼料，原告均如期交付魚飼料予被告收受，詎原告所執
    由被告所簽發、發票日95年5 月31日，票據號碼FA000000 0
    、票面金額216,000 元之支票1 紙（係被告為支付94年12月
    起至95年2 月止之貨款，下稱系爭支票），屆期經原告提示
    ，因存款不足而退票，原告以存證信函催告被告付款，被告
    仍拒不履行。另被告自95年2 月16日起至同年5 月23日止，
    又陸續向原告購買魚飼料，合計貨款288,000 元，經原告請
    求付款，被告亦拒絕清償，原告爰依票據之法律關係請求被
    告給付票款216,000 元及依買賣契約之法律關係請求被告給
    付貨款288,000 元，合計504,000 元。另被告抗辯伊所販賣
    之飼料導致其養殖之魚類死亡云云，惟經將飼料送檢驗結果
    ，飼料成分均符合國家標準，被告所辯不足採信等語，並聲
    明：(1)被告應給付原告504,000 元，及自起訴狀繕本送達翌
    日起至清償日止，按年息5 ％計算之利息。(2)原告願供擔保
    ，請准予宣告假執行。
三、被告則以：伊雖有收受原告所交付之飼料，但伊並非向原告
    訂購，而是向原告之經銷商甲○○購買，故原告並非買賣契
    約之當事人，原告依買賣契約請求被告給付貨款，自無理由
    。另被告使用原告所交付之飼料養殖魚類，因原告製造之飼
    料有瑕疵，造成被告養殖之魚類大量生病及死亡而受有損失
    ，原告自應負損害賠償責任，被告以此損害賠償請求權對原
    告主張抵銷，原告對被告已無票款請求權，並聲明：(1)原告
    之訴駁回。(2)如受不利判決，被告願供擔保請准宣告免為假
    執行。
四、兩造不爭執之事項：
  (1)原告所執由被告簽發之系爭支票，係被告交付予甲○○，經
    甲○○於系爭支票背書後交付予原告。經原告屆期提示後，
    因存款不足而退票。
  (2)被告係向甲○○訂購原告所有之溢大牌魚飼料，由原告派人
    將飼料運交予被告，被告則將貨款交付予甲○○。
  (3)被告有收受上揭原告自94年12月起至95年5 月23日止所交付
    之魚飼料，其中94年12月起至95年2 月止之貨款合計216,00
    0 元，被告交付系爭支票予甲○○以支付此部份貨款，另95
    年2 月16日起至95年5 月23日止之貨款合計288,000 元，此
    部份貨款經原告催討，被告拒絕給付。
五、本件爭點為：
  (1)原告是否為買賣契約之當事人？
  (2)被告對原告是否有侵權行為之損害賠償請求權，而得向原告
    主張抵銷？
  (3)原告得否依據票據之法律關係請求被告給付票款？
六、原告是否為買賣契約之當事人？
    原告主張被告雖係向甲○○訂貨，惟甲○○係原告之介紹人
    ，被告向甲○○訂貨後，由原告將貨物運送予被告，並由甲○○負責向被告收取貨款，另甲○○向被告收取之支票，原
    告會要求甲○○在支票上背書，以表示這是甲○○收回來的
    支票等語，惟為被告否認，並辯稱：伊係向甲○○訂貨，而
    甲○○是原告的經銷商，伊貨款也是交付予甲○○，故伊係
    向甲○○購買飼料等語。經查：
  (1)證人甲○○於本院審理中原證稱：伊有幫原告介紹客戶，介
    紹費用是1 包飼料5 至10元，被告就是經過伊介紹的，伊向
    被告說原告的飼料不錯，介紹被告吃吃看。期間被告要飼料
    ，伊就打電話給原告，原告就直接派人把飼料送給被告，貨
    款是原告將出貨單交予伊，伊再去跟客戶收錢，收到錢之後
    伊就交給原告，交給原告之支票伊會背書，這樣可以證明這
    張支票是伊收回來的等語（見本院卷第98頁），惟嗣後又證
    稱：伊是介紹被告吃溢大牌飼料，伊並沒有向被告說伊是原
    告的職員，也沒有說伊是代理原告的產品，也沒有說溢大牌
    飼料是原告的產品。被告是以電話向伊訂購飼料，貨款也是
    伊向被告收取等語（見本院卷第127 頁至128 頁），是證人
    甲○○於被告欲向伊購買飼料時，其雖向被告介紹原告之產
    品，惟其並非原告之業務員，亦非原告之代理人，被告係向
    證人甲○○訂購貨物，被告之貨款亦係交付甲○○，足見買
    賣契約應係存在於被告與證人甲○○之間，應可認定。
  (2)另參以被告為給付貨款所交付之系爭支票，係由被告簽立後
    交付予證人甲○○，證人甲○○經原告之要求，由證人甲○○於系爭支票背書後交予原告等情，為兩造所不爭，且經證
    人甲○○證述屬實，而背書人須負與發票人相同之擔保付款
    責任，為票據法第39條、第29條所明定，是證人甲○○如僅
    係單純為介紹人，衡情應無在系爭支票上背書而負背書人責
    任之必要，原告雖主張其要求證人甲○○在支票上背書，係
    為表示這張支票係由證人甲○○收回來的等語，縱認為真，
    亦僅須由證人甲○○在支票註記或以其他方法註明即可，並
    不須以背書方式為之，故應係證人甲○○向原告購買飼料再
    轉賣予被告，證人甲○○須給付貨款予原告，原告始會要求
    證人甲○○須在支票上背書，而負擔保付款之責任，原告主
    張伊並未要求甲○○負背書人責任云云，與事實不符，且與
    常理有違，自不足採。
  (3)綜上，原告主張證人甲○○僅係介紹人云云，不足為採，而
    被告抗辯證人甲○○係原告經銷商，其係向證人甲○○購買
    飼料，買賣契約係存在於被告與證人甲○○之間等語，應可
    採信。而本件買賣契約之當事人係被告與證人甲○○，業如
    上述，原告並非買賣契約之當事人，則其基於買賣契約之法
    律關係，請求被告給付上揭貨款288,000 元，自屬無據，不
    應准許。
七、被告對原告是否有侵權行為之損害賠償請求權，而得向原告
    主張抵銷？
    被告主張因原告製造之飼料有瑕疵，造成被告養殖之魚類大
    量生病及死亡而受有損失，原告應負損害賠償責任等語，惟
    為原告否認，並陳稱：經伊將飼料送檢驗結果，飼料成分均
    符合國家標準，伊販賣的飼料並無瑕疵等語，經查：
  (1)按當事人主張有利於己之事實者，就其事實有舉證之責任，
    民事訴訟法第277 條前段定有明文。本件被告主張原告交付
    予伊之飼料有瑕疵，導致伊養殖之魚類死亡等語，所提證據
    係證人甲○○、己○○、庚○○、丙○○及丁○○等人之證
    詞，而證人甲○○於本院審理中證稱：當時魚死亡是傳染病
    ，被告的魚是從94年開始有死亡情形，伊將這情形告訴原告
    ，原告在95年2 、3 月間有來處理，伊也有養魚，且吃原告
    4 、5 號的飼料，但伊的魚沒有死亡等語（見本院卷第98頁
    ）；證人己○○、庚○○、丙○○於本院審理中均證稱：我
    們村有很多養魚戶，魚死亡是從94年開始，嗣95年3 、4 月
    間因其中6 戶魚死的比較嚴重，且這6 戶都是吃原告的飼料
    ，所以找這6 戶（含證人庚○○、丁○○及被告）及原告來
    開協調會，協調內容是說將飼料送驗，如果合格，被告就願
    意付款，如果不合格，原告願意負責。之後我們把丁○○倉
    庫裡面的飼料當樣本拿去化驗，當時我們送的樣本是3 號、
    4 號魚飼料，送鑑單位是開會當時大家同意的，委託名義人
    是庚○○。當時開會的時候，大家認為如果驗的太細，會花
    很多錢，所以大家決定只驗這些初步成分如水分及蛋白質等
    ，並沒有驗是否有毒物或藥物反應。鑑定報告出來後，原告
    的飼料是合格的等語（見本院卷第101 頁、第124 頁），是
    依上揭證人所述，被告養殖之魚類固有死亡情形發生，惟並
    不知原因為何，經養殖戶及本件兩造當事人同意後，將飼料
    送驗結果，其成分係合格，並無被告所述該飼料有瑕疵之情
    事。至於證人丁○○於本院審理中證述：94年5 、6 月到95
    年3 、4 月份這期間伊養殖的魚陸陸續續都會死掉，死的原
    因應該是飼料的問題，有問題是溢大牌的飼料，因為伊原本
    都是吃3 、4 號的飼料，後來換成5S的飼料並沒有問題。當
    初協調時送鑑定的飼料是從伊倉庫裡面拿的，當時是拿3 、
    4 號飼料去送鑑定。後來伊自己有另外送屏東科技大學檢驗
    ，伊是拿3 號飼料鑑定，結果說成分不夠等語（見本院卷第
    125 頁、126 頁），證人丁○○雖證述魚死亡係因飼料的問
    題，惟其依據僅係因其有更換飼料云云，其原使用之原告飼
    料究竟有無瑕疵並無從得知，是證人丁○○證述魚死亡係因
    飼料的問題云云，應僅係其個人臆測之詞，尚難採信。另證
    人丁○○所提出之國立屏東科技大學水產養殖檢驗服務中心
    檢驗結果報告1 份（見本院卷第138 頁，原告不爭執其真正
    ），其上記載飼料之分析項目為粗蛋白、粗脂肪、灰份及粗
    纖維，其檢驗結果僅粗蛋白成分（40.5％）略低於國家標準
    （43％，見本院卷第32頁），其餘均屬合格，而該飼料之粗
    蛋白成分雖略低於標準，應僅係營養成份不足，是否因此即
    會造成魚類死亡，衡情容有疑問，且被告對此部份亦無提出
    其他證據證明，自難僅憑該檢驗報告即認原告飼料有瑕疵。
  (2)原告主張其飼料經檢驗結果，其成分均符合國家標準等語，
    業據原告提出行政院農業委員會畜產試驗所飼料化驗中心檢
    驗報告、檢驗報告單2 份及行政院農業委員會水產試驗所水
    產檢驗服務中心委託檢驗報告書2 份附卷可憑（見本院卷第
    33至39頁，被告不爭執其真正），經本院審核其檢驗結果與
    原告所提出之水產動物配合飼料國家標準成分表（見本院卷
    第31頁），送驗之飼料成分確實符合標準，而上揭檢驗報告
    所檢驗之飼料，即係證人己○○所證述經養殖戶及本件兩造
    當事人同意所送驗之飼料，是原告主張其飼料成分符合國家
    標準等語，應可採信。
  (3)綜上，被告主張原告之飼料有瑕疵，導致伊養殖之魚類死亡
    云云，並無證據足以證明為真，自難採信，而原告主張其成
    分均符合國家標準等語，應屬可採，業如上述，原告之飼料
    既符合國家標準，自無被告所述瑕疵可言，被告對原告自無
    侵權行為之損害賠償請求權存在，被告據此主張抵銷，並無
    理由。
八、原告得否依據票據之法律關係請求被告給付票款？
    本件原告執有由被告簽發、且經證人甲○○背書之系爭支票
    ，經原告屆期提示後，因存款不足而退票之事實，為兩造所
    不爭，且被告對原告並無侵權行為損害賠償請求權可資抵銷
    ，業如上述，則原告依據票據之法律關係請求被告給付票款
    ，自屬有據，應予准許。另本件買賣契約之當事人係被告與
    證人甲○○，原告並非買賣契約之當事人，已如上述，惟票
    據債務人不得以自己與發票人或執票人之前手間所存抗辯之
    事由對抗執票人，為票據法第13條前段所明定，是基於票據
    無因性之原則，發票人與執票人間並不須有原因關係存在，
    本件原告雖非買賣契約之當事人，惟原告已合法執有被告所
    簽發之系爭支票，被告自應依票據文義負擔保付款之責，而
    不得以原告非本件買賣契約之當事人為由拒絕付款，一併敘
    明。
九、總上所述，本件買賣契約之當事人係被告與證人甲○○，原
    告並非買賣契約之當事人，則原告基於買賣契約之法律關係
    ，請求被告給付貨款288,000 元，自屬無據，不應准許。另
    原告執有由被告簽發之系爭支票，且被告對原告並無侵權行
    為損害賠償請求權可資抵銷，則原告依據票據之法律關係請
    求被告給付票款216,000 元，及自起訴狀繕本送達翌日即95
    年8 月16日起至清償日止，按年息5 ％計算之利息，為有理
    由，應予准許。
十、原告陳明願供擔保請准宣告假執行，關於原告勝訴部分，本
    院命被告給付之金額未逾500,000 元，依民事訴訟法第389
    條第1 項第5 款之規定，應依職權宣告假執行，此部分雖經
    原告陳明願供擔保聲請宣告假執行，惟其聲請不過促請法院
    職權發動，本院無庸就其聲請為準駁之裁判，一併敘明。另
    被告陳明願供擔保請准宣告免為假執行，經核尚無不合，本
    院爰酌定相當之保金額准許之。至於原告上開敗訴部分，其
    假執行之聲請已失所依附，併予駁回。
十、據上結論，原告之訴一部有理由、一部無理由，依民事訴訟
一  法第79條、第389 條第1 項第5 款、第392 條第2 項，判決
    如主文。
中　　華　　民　　國　 　96　　年　　8　　月　　29　　日
                   民事鳳山分庭審判長法　官  朱玲瑤
                                     法  官  李怡諄
                                     法  官  呂憲雄
正本證明係照原本作成。
如不服判決，應於送達後二十日內，向本院提出上訴狀並表明上
訴理由，如於判決送達前提起上訴者，應於判決送達後十日內補
提上訴理由書（須附繕本）。
中　　華　　民　　國　 　96　　年　　8　　月　　29　　日
                                     書記官  李文廣
